【裁判字號】    89,易,133
【裁判日期】    890314
【裁判案由】    詐欺
【裁判全文】
臺灣桃園地方法院刑事判決                          八十九年度易字第一三三號
    公  訴  人    臺灣桃園地方法院檢察署檢察官
    被      告    甲○○
右列被告因詐欺案件，經檢察官提起公訴（八十八年度偵續字第一二七號），本院判
決如左：
        主  文
甲○○無罪。
        理  由
一、公訴意旨略以詳如附件起訴書所載。
二、按犯罪事實應依證據認定之，無證據不得推定其犯罪事實，又不能證明被告犯罪
    者，應諭知無罪之判決，刑事訴訟法第一百五十四條、第三百零一條第一項定有
    明文。所謂認定犯罪事實之證據，係指足以認定被告確有犯罪行為之積極證據而
    言，該項證據自須適合於被告犯罪事實認定，始得採為斷罪資料。又苟未能發現
    相當證據，或證據不足以證明，自不能以推測或擬制之方法，以為裁判基礎，亦
    分別有最高法院二十九年度上字第三一０五號及同院四十年度台上字第八六號判
    例意旨可資參照。按刑法第三百三十九條第一項詐欺罪之成立，以意圖為自己或
    第三人不法之所有，施用欺罔之詐術手段，使人陷於錯誤而將本人或第三人之物
    交付為要件。
三、訊據被告甲○○否認右揭犯行，辯稱：當初出售系爭房屋時，以為僅有向台灣省
    合作金庫設定抵押權部分，當雙方簽完契約，告訴人透過代書辦理過戶時，始查
    知遭中華商業銀行假扣押，伊唯有答應告訴人將新台幣（下同）一百十萬元清償
    中華商業銀行之債務，當清償完畢後，仍無法過戶，向有關單位查詢，始知悉被
    新竹中小企業銀行（下稱竹企）併案查封，伊出售該屋僅獲得十五萬元，早知如
    此，伊就不用出售該屋等語。
四、經查：（一）證人乙○○對於本院詢問：「當初你姐姐幫你擔保導致你姊姊房子
    被竹企併案查封，他知道否」，「不知道」；「你姊姊不是有回家住」，「我民
    國（下同）八十七年五月才回去」；「併案查封通知八十五年即通知，是誰收去
    」，「是我太太收去，八十七年五月，我姊姊因我父親生病才回去住」；「你父
    親何時生病」，「八十七年一月」；「你姊姊何時搬回去住」，「八十七年五月
    我回家，她已在家了」；「八十五年十一月份你姊姊有無住你家」，「我那時未
    住在家，我姊姊怎麼會住在家裡」；「當時你家何人住」，「我爸、媽及我太太
    」；「併案通知何人收」，「我不知道」；「你是八十七年五月才回家住」，「
    是」；「那時你姊姊房子賣掉沒」，「已賣掉了」；「你有無告訴你姐併案通知
    之事」，「我八十四年即跑路，八十七年才出來，未與我姊姊聯絡，所以我不知
    道併案通知，他亦不知道」（詳見本院八十九年二月二十九日審理筆錄），而併
    案通知收受送達日期為八十五年十一月八日，收受人為被告之父，此有八十五年
    執全字第二三八九號卷附送達證書回證可稽，被告於八十五年底並無回家居住，
    當時證人乙○○亦無在家，而收受人亦非被告而係其父親，因此並無證據足證被
    告知悉其房子被新竹企銀併案查封之事。（二）被告出售系爭房子價款共二百八
    十五萬元，其中告訴人業已交付一百二十五萬元，其中一百十萬元作為清償中華
    商業銀行假扣押之債務，以撤銷假扣押，此外，系爭房子另有向台灣省合作金庫
    設定最高限額抵押權二百二十二萬元，實際債務是一百六十萬元，因此剩下之一
    百六十萬元是作為清償此部份債務以塗銷抵押權，則被告出售系爭房子僅獲得十
    五萬元，因此如果早知有被假扣押及併案查封之情形，被告豈可能出售該屋，且
    如果被告有意圖為自己不法所有之犯意，當告訴人交付一百二十五萬元時，大可
    將全部款項收下，而不必將一百十萬元清償中華商業銀行以撤銷假扣押。（三）
    證人楊振江代書對於檢察官詢問：「古鴻猶，有請你辦本案之土地及建物之過戶
    」，「有」；「過戶前，有代查土地謄本」，「有」；「有否查出房子在八十五
    年十一月五日被假扣押」，「有」；「既有假扣押為何仍代辦過戶」，「被告有
    說一一百十萬元還掉，假扣押可塗銷，告訴人則願意買」；「有何意見」，「是
    因竹企併案查封之事，我也看不出來」；「你受何人委任」，「告訴人」（詳見
    八十八年度調偵字第一一號卷第十七頁被面、第十八頁）。則告訴人既已委託專
    業代書代辦本件買賣之過戶程序，且查過土地謄本，並不知併案查封之事，實務
    上併案查封是不須再通知地政機關，專業代理人均無法查知，被告豈可能知情呢
    ，被告所辯並無隱瞞併案查封之事，應可採信。綜上所述，被告當初因不知所出
    售之系爭房子被假扣押及併案查封，因此將房子出售予告訴人，然當告訴人簽訂
    契約後透過代書辦理過戶程序時，始查知該屋業已被中華商業銀行假扣押，因此
    被告唯有答應清償債務以撤銷假扣押，然因其不知有新竹企銀之併案查封，故當
    其清償中華商業銀行之假扣押債務之時，仍不能辦理過戶程序，向有關單位查詢
    ，始知有併案查封之情事，故系爭房屋無法過戶顯非被告事先知悉，自不得因係
    爭房子有併案查封導致無法過戶，遽認被告於與告訴人簽訂買賣契約之初即有詐
    欺故意及不法意圖。是本件純屬民事糾葛，顯與前開詐欺罪構成要件未合，告訴
    人宜另循民事訴訟程序救濟之。此外復查無其他積極證據足資證明被告有詐欺犯
    行，自不能證明被告犯罪，應為無罪之諭知。
據上論斷，應依刑事訴訟法第三百零一條第一項，判決如主文。
本案經檢察官林安紜到庭執行職務。
中      華      民      國      八十九     年      三      月   十四    日
                                   台灣桃園地方法院刑事第二庭
                                       法  官  張  益  銘
右正本證明與原本無異。
如不服本判決，應於判決送達後十日內向本院提出上訴狀( 應附繕本 )，上訴於
臺灣高等法院。
                                    書記官   黃文琪
中        華        民        國   八十九   年   三   月    十五    日


司法院資訊處製作；財團法人民間司法改革基金會備份。
